臺灣高等法院刑事裁定
111年度聲字第916號
聲明異議人
即  受刑人  彭雲明


                    （現於法務部矯正署泰源技能訓練所執行中）
上列聲明異議人即受刑人因竊盜等案件，對於臺灣新竹地方檢察
署檢察官執行之指揮（臺灣新竹地方檢察署111年1月24日竹檢永
執則111執聲他21字第1119003023號函）聲明異議，本院裁定如
下：
    主  文
聲明異議駁回。                                          
    理  由
一、聲明異議意旨暨補充理由略以：
　㈠聲明異議人即受刑人因竊盜案件，經本院以102年上易字第26
    55號判決定應執行刑1年5月，並應於刑之執行前，令入勞動
    處所強制工作3年，因不服上開強制工作規定，認有一罪二
    罰之疑義，聲請釋憲，業經司法院大法官釋字第812號解釋
    宣告強制工作違憲，於110年12月10日公布之日起失其效力
    ，並諭知本件不得提起非常上訴。惟聲明異議人因符合數罪
    併罰要件，經臺灣新竹地方法院以109年度聲更一字第7號裁
    定定應執行刑有期徒刑15年8月，聲明異議人不服，抗告均
    遭駁回確定。檢察官於110年5月10日換發執更則字第598號
    執行指揮書，刑期自103年1月17日至122年1年1日。本件強
    制工作雖已執行完畢，惟本件有期徒刑尚未執行完畢，爰請
    求檢察官將強制工作期間折抵有期徒刑，經檢察官否准，然
    強制工作已被宣告違憲，倘無法折抵有期徒刑，又無法救濟
    ，實有違有權利必有救濟之法理。
　㈡大法官釋字第812號解釋意旨雖未明示已執刑強制工作之日數
    當然得折抵刑期，惟其解釋意旨載有：「其在原勞動場所等
    候執行徒刑之期間，應算入執行徒刑之期間」，依舉輕以明
    重之法理比等候階段更進一步已執行完畢階段之部分，其強
    制工作日數更應當算入，故聲明異議人狀請檢察官予以折抵
    ，惟檢察官予以否准，顯有執行不當之情形，爰請詳查並准
    予將聲明異議人已執刑完畢之強制工作日數（即1014日）算
    入有期徒刑之期間，予以折抵等語。
二、受刑人以檢察官執行之指揮為不當者，得向諭知該裁判之法
    院聲明異議，刑事訴訟法第484條定有明文。是對於刑之執
    行得聲明異議之事由，僅限於「檢察官執行之指揮為不當」
    者，而此所稱「檢察官執行之指揮不當」，應指檢察官有積
    極執行指揮之違法及其執行方法有不當等情形而言。又司法
    院於110年12月10日公布釋字第812號解釋文：「中華民國94
    年2月2日修正公布並自95年7月1日施行之刑法第90條第1項
    及第2項前段規定：『（第1項）有犯罪之習慣或因遊蕩或懶
    惰成習而犯罪者，於刑之執行前，令入勞動場所，強制工作
    。（第2項前段）前項之處分期間為3年。』95年5月30日修正
    公布並自同年7月1日施行之竊盜犯贓物犯保安處分條例第3
    條第1項規定：『18歲以上之竊盜犯、贓物犯，有犯罪之習慣
    者，得於刑之執行前，令入勞動場所強制工作。』同條例第5
    條第1項前段規定：『依本條例宣告之強制工作處分，其執行
    以3年為期。』就受處分人之人身自由所為限制，均違反憲法
    第23條比例原則，與憲法第8條保障人身自由之意旨不符，
    均應自本解釋公布之日起失其效力。自本解釋公布之日起，
    確定終局裁判所宣告之強制工作，尚未執行或執行未完畢者
    ，應免予執行；受處分人應另執行徒刑者，自本解釋公布之
    日起至檢察官指揮執行徒刑之日止，其在原勞動場所等候執
    行徒刑之期間，應算入執行徒刑之期間。」
三、經查：
　㈠聲明異議人前因竊盜案件，經本院102年度上易字第2655號判
    決判處應執行有期徒刑1年5月，並依竊盜犯贓物犯保安處分
    條例諭知受刑人應於刑之執行前，令入勞動場所強制工作3
    年確定，嗣聲明異議人於103年5月15日解送勞動場所執行強
    制工作，因執行滿1年6月，且在工場行狀良好，經本院於10
    6年2月17日以106年度聲字第483號裁定免予繼續執行；而前
    揭判決所宣告之刑，復與被告所犯其他竊盜、毀損等案件，
    經臺灣新竹地方法院109年度聲更一字第7號裁定定應執行有
    期徒刑15年8月確定，此有前揭判決、本院前案紀錄表可稽
    。是本院前揭判決既經確定，已生實質之確定力，檢察官依
    據上開確定判決、裁定內容指揮執行，經核於法並無不合，
    司法院釋字第812號之解釋理由中亦說明：「法院依系爭規
    定一至七宣告強制工作，自屬合法有效，亦不因本解釋而生
    實質違法情事，縱嗣經本解釋宣告違憲，係自公布當日起發
    生效力，亦無從否定過去符合憲法要求具公益性質之法秩序
    事實」，故檢察官執行之指揮難認有何違法或不當。
　㈡聲明異議人雖執前詞聲明異議，然觀諸司法院釋字第812號之
    解釋文為「受處分人應另執行徒刑者，自本解釋公布之日起
    至檢察官指揮執行徒刑之日止，其在原勞動場所等候執行徒
    刑之期間，應算入執行徒刑之期間」，明確表示係自解釋公
    布之日起至檢察官指揮執行徒刑之日止，受刑人在原勞動場
    所等候執行徒刑之期間始可算入執行徒刑之期間，已就可折
    抵刑期之對象、範圍為明確之限制，並未將先前已執行之強
    制工作期間含括於可折抵徒刑之範圍內，且解釋理由中亦已
    敘明法院於本解釋前依規定宣告強制工作，自屬合法有效，
    不因本解釋而生實質違法情事。是以，聲明異議人認其業經
    執行之強制工作期間應折抵後續徒刑，於法無據。檢察官否
    准聲明異議人折抵刑期之聲請，自無執行指揮有何違法或不
    當之情形。　
四、綜上，本件檢察官之執行指揮並無違法或不當，聲明異議人
    指摘檢察官之指揮執行不當，並無可採，其聲明異議，為無
    理由，應予駁回。
據上論斷，應依刑事訴訟法第486條，裁定如主文。
中　　華　　民　　國　　111 　年　　4 　　月　　19　　日
                  刑事第十六庭  審判長法　官 劉嶽承
                                      法　官 廖紋妤
                                      法　官 王耀興
以上正本證明與原本無異。
不得抗告。
                                      書記官 蘇佳賢
中　　華　　民　　國　　111 　年　　4 　　月　　19　　日